【裁判字號】    85,台上,3731
【裁判日期】    850802
【裁判案由】    背信
【裁判全文】
最高法院刑事判決                              八十五年度台上字第三七三一號
    上訴人  甲○○
右上訴人因遠東百貨股份有限公司自訴背信案件，不服台灣高等法院高雄分院中華民
國八十四年九月二十一日第二審更審判決（八十四年度上更一字第一二六號，自訴案
號：台灣高雄地方法院八十二年度自字第五八二號），提起上訴，本院判決如左：
    主  文
上訴駁回。
    理  由
按刑事訴訟法第三百七十七條規定，上訴於第三審法院，非以判決違背法令為理由，
不得為之。是提起第三審上訴，應以原判決違背法令為理由，係屬法定要件。如果上
訴理由狀並未依據卷內訴訟資料，具體指摘原判決不適用何種法則或如何適用不當，
或所指摘原判決違法情事，顯與法律規定得為第三審上訴理由之違法情形，不相適合
時，均應認其上訴為違背法律上之程式，予以駁回。本件上訴意旨略稱：原判決未指
明依何證據認定上訴人有使馮育民得不法利益之意圖，理由未備；上訴人既僅最後一
次讓馮某先提貨後付帳，自係信賴其必付帳，而非故意背信。上訴人所犯情節非重，
請為緩刑之宣告云云。
惟查本件原判決認定上訴人甲○○原任職自訴人遠東百貨股份有限公司高雄分公司中
油店副主任，係為該公司處理銷貨業務之人，明知該公司應收帳款管理辦法規定：「
本公司營收，原則採現金交易，以應收帳款記帳交易者，非經本辦法授權者核准，不
得擅自接受」，即不得先提貨後付款，竟於民國八十年八月間某日，意圖為馮育民之
不法利益，違背應遵循公司規定銷貨之任務，既未收取現金亦未先以信用卡刷卡方式
付足貨款，且未先報請核准，在馮某僅付新台幣（下同）二十餘萬元貨款時，即將該
站值五十四萬餘元之貨品交與馮育民，嗣馮某拒付餘款，致自訴人損失三十四萬餘元
等情。因而撤銷第一審此部分不當之判決，仍處上訴人背信罪刑，已詳認定犯罪事
實之依據及憑以認定之理由，並對上訴人所辯僅最後一次讓馮育民先提貨補付款，無
犯罪故意云云，如何不足採信，予以指駁，從形式上觀察，原判決並無任何違背法令
之處。按證據之取捨、事實之認定，屬事實審法院之職權行使，苟其判斷與論理法則
及經驗法則無違，即不得任意指為違法。本件原判決以上訴人自承違反公司規定讓馮
育民超提貨品三十四萬餘元成呆帳，上訴人亦立據表示願償還公司部分損失，而自訴
人之應收帳款管理辦法既明白禁止此行為，上訴人猶為之，而認定其背信罪刑，採證
、判斷均合經驗法則及論理法則，上訴意旨仍執前詞，重複爭執無為他人不法利益意
圖，對原判決已說明事項，漫為指摘，與法律規定得為第三審上訴理由之違法情形，
不相適合，其上訴違背法律上之程式，應予駁回。又本件為程序判決，上訴人請求宣
告緩刑，無從審酌，併予指明。再本件雖屬刑事訴訟法第三百七十六條第五款所列之
案件，惟於修正刑事訴訟法施行前，原得上訴於第三審法院，且已繫屬於法院，依刑
事訴訟法施行法第五條第一項規定，仍應依施行前之法定程序終結之，附此明。
據上論結，應依刑事訴訟法第三百九十五條前段，判決如主文。
中      華      民      國    八十五    年      八      月      二      日
                              最高法院刑事第九庭
                                  審判長法官  謝  家  鶴
                                        法官  羅  一  宇
                                        法官  吳  昭  瑩
                                        法官  花  滿  堂
                                        法官  陳  世  淙
      右正本證明與原本無異
                                              書  記  官
中      華      民      國    八十五    年      八      月      七      日


司法院資訊處製作；財團法人民間司法改革基金會備份。
